臺灣高等法院臺中分院刑事裁定　
110年度毒抗字第1425號

抗  告  人  臺灣臺中地方檢察署檢察官
被      告  陳枚裕



上列抗告人因聲請觀察勒戒案件，不服臺灣臺中地方法院中華民
國110年11月10日裁定（110年度毒聲更一字第24號，聲請案號：
臺灣臺中地方檢察署110年度聲觀字第920號、110年度毒偵字第1
736號），提起抗告，本院裁定如下：
    主  文
抗告駁回。
    理  由
一、檢察官抗告意旨略以：是否給予行為人為附命完成戒癮治療
    之緩起訴處分，屬立法者賦與檢察官之職權，法院就此並無
    審酌之餘地；抗告法院原則上應尊重檢察官職權之行使，僅
    就抗告意旨所指事項為有限之低密度審查，除檢察官之判斷
    有違背法令、事實認定有誤或其裁量有重大明顯瑕疵外，尚
    不得任意指為違法，且觀察勒戒是原則，緩起訴戒癮是例外
    ，焉有適用原則必須具體明確交代何以不例外處理之理。本
    件被告甲○○前次抗告意旨主張未收到要求其到庭申請戒癮治
    療之合法通知等語，但檢察官前寄發傳票通知被告應於110
    年8月6日上午9時20分許至臺灣臺中地方檢察署開庭，被告
    未遵期到庭，且迄至檢察官於110年8月20日以110年度聲觀
    字第920號聲請書向法院聲請觀察、勒戒前，均未見被告有
    何陳報其現於外地工作，無法收到傳票，欲變更送達處所或
    指定送達代收人，抑或須以雙掛號方式寄送傳票，則檢察官
    以平信寄發傳票至被告指定之戶籍地及居所通知被告到署開
    庭，此係可歸責於被告之事由。又檢察官遵循臺灣桃園地方
    檢察署檢察官之裁量，傳喚被告欲確認是否宜為附命戒癮治
    療之緩起訴處分，惟被告未積極查看信箱或更改送達地址，
    即以「因疫情、在外工作」為由無故不到庭，致檢察官無從
    給予緩起訴處分之機會，故應認檢察官未贅述本件不適於為
    緩起訴處分之理由，並依通常程序向法院聲請觀察、勒戒，
    並無法院所指檢察官有消極不行使裁量權即裁量怠惰之情事
    ，原審疏未審酌前情，認本案聲請觀察、勒戒違誤，除與上
    開立法本旨、法律規範及相關實務見解意旨有悖外，更已侵
    犯立法者賦與檢察官於個案中審酌是否附命完成戒癮治療之
    緩起訴處分之裁量權限，已然違背立法者所為權力分立體制
    ，難認為適法，應無可維持，爰依法提起抗告請求銷原裁定
    ，更為適當合法之裁定等語。
二、按犯毒品危害防制條例第10條之罪者，檢察官應聲請法院裁
    定，或少年法院（地方法院少年法庭）應先裁定，令被告或
    少年入勒戒處所觀察、勒戒，其期間不得逾2月，毒品危害
    防制條例第20條第1項定有明文。又毒品危害防制條例採行
    「觀察、勒戒」與「緩起訴之戒癮治療」並行之雙軌模式；
    上開立法政策既係以併行之雙軌模式，應認有賦與檢察官依
    裁量行使之職權，而檢察官是否給予施用毒品者為附命完成
    戒癮治療之緩起訴處分，自得本於毒品危害防制條例第24條
    之規定及立法目的，依行政院所頒之「毒品戒癮治療實施辦
    法及完成治療認定標準」，選擇實施對象、內容、方式與執
    行之醫療機構，妥為斟酌、裁量而決定，法院原則上應尊重
    檢察官職權之行使，僅就檢察官之判斷有違背法令、事實認
    定有誤或其裁量有重大明顯瑕疵等事項為有限度之低密度審
    查。又所謂檢察官之裁量具有重大明顯之瑕疵，乃就裁量決
    定之程序加以形式上觀察，不能有擅斷、恣意或濫權等明顯
    不當之情事，實體上則應檢視法定要件與個案事實有無欠缺
    合理關聯性或所為之裁量有無超越法律授權範圍等，是即便
    司法原則上應尊重檢察官行使職權之裁量結果，但絕非該裁
    量形成之程序不受任何司法審查，法院應綜合全偵查卷證予
    以認定程序上有無重大明顯瑕疵，方能符合雙軌制當初賦予
    檢察官法定職權，裁量選用初犯施用毒品罪者最適合之處遇
    方式之原始目的與立法意旨。
三、經查： 
  ㈠被告甲○○於民國109年11月5日21時許，在臺北市大同區承德
    路3段與民族西路交岔路口附近之友人住處內，以將甲基安
    非他命置入玻璃球內燒烤吸食煙霧之方式，施用第二級毒品
    甲基安非他命1次，又本次施用第二級毒品甲基安非他命犯
    行，距其最近一次施用毒品經依法強制戒治執行完畢釋放時
    間已逾3年等情，業據被告於偵查中坦承不諱，並有台灣檢
    驗科技股份有限公司濫用藥物檢驗報告、桃園市政府警察局
    楊梅分局被採尿人尿液暨毒品真實姓名與編號對照表、臺灣
    高等法院被告前案紀錄表在卷可稽。
　㈡本案經警報告臺灣桃園地方檢察署檢察官偵查後，被告自白
    犯罪，經檢察官訊問被告想在何處履行戒癮治療？被告答稱
    ：「我想在臺中的醫院實行戒癮治療」，檢察官再問是否同
    意移轉本案件至臺灣臺中地方檢察署？被告答稱：「同意」
    等語，堪認被告於偵訊中已表達有意願接受毒品戒癮治療。
    本案移轉臺灣臺中地方檢察署後，檢察官辦案進行單亦記載
    「開庭日期：110年08月06日上午09時20分」、「傳喚（平
    信） 戶籍地：臺中市○○區○○路000號  備註：如有戒癮治療
    意願，請準時到庭，如未到庭，即依法處理」等語，足見此
    際檢察官仍保有給予被告附命完成戒癮治療緩起訴處分之可
    能。嗣被告未於110年08月06日9時20分到庭，檢察官遂於11
    0年8月20日以110年度聲觀字第920號聲請臺灣臺中地方法院
    裁定將被告送勒戒處所觀察、勒戒。準此事實，檢察官本保
    有給予被告附命完成戒癮治療緩起訴處分之可能，但因被告
    未能於所定時間到庭，遂認定其無戒癮治療意願而聲請法院
    裁定將之送勒戒處所觀察、勒戒。然檢察官係以平信送達11
    0年8月6日9時20分之庭期傳票，卷內並無該傳票之送達回證
    可查，則該傳票是否已合法送達被告，即有不明，亦無從判
    斷被告是否有故意不遵期到庭之情事，抑或是有正當理由而
    無法到庭？本案檢察官據以為裁量之基礎事實既尚有前述不
    明之處，其未再查證究明，逕以被告未到庭而認其已無參加
    戒癮治療意願，所為裁量容有明顯瑕疵。
  ㈢綜上，檢察官向原審法院聲請裁定將被告送勒戒處所施以觀
    察、勒戒，其裁量之程序形式上有明顯瑕疵，足以影響被告
    是否因此得為戒癮治療之處遇，即便法院就此原則上應為低
    密度審查，並尊重檢察官之職權行使，但仍無法治癒此項裁
    量瑕疵。從而，原審裁定駁回檢察官之聲請，其認事用法並
    無違誤，抗告意旨猶執前詞指摘原裁定不當，為無理由，應
    予駁回。
據上論斷，應依刑事訴訟法第412條，裁定如主文　　
中　　華　　民　　國　　110 　年　　12　　月　　23　　日
        　　刑事第六庭    審判長法　官  許  冰  芬
　　　　　　　　　　　　　　    法　官  劉  柏  駿
 　　　　　　　　　　　 　　　  法　官  鍾  貴  堯     
                     
以上正本證明與原本無異。     
不得再抗告。

                                書記官  何  佳  錡

中　　華　　民　　國　　110 　年　　12　　月　　23　　日